【裁判字號】    98,交易,57
【裁判日期】    980430
【裁判案由】    侵占等
【裁判全文】
臺灣桃園地方法院刑事判決              98年度交易字第57號
公  訴  人  臺灣桃園地方法院檢察署檢察官
被      告  丙○○
選任辯護人  劉君豪律師
上列被告因侵占等案件，經檢察官提起公訴（97年度偵字第1430
6 號），本院判決如下︰
    主  文
丙○○因過失傷害人，處拘役伍拾日，如易科罰金，以新臺幣壹
仟元折算壹日。又意圖為自己不法之所有，而侵占自己持有他人
之物，處拘役伍拾日，如易科罰金，以新臺幣壹仟元折算壹日。
應執行拘役玖拾日，如易科罰金，以新臺幣壹仟元折算壹日。
    事  實
一、丙○○於民國97年6 月2 日5 時30分許，在桃園縣新屋鄉○○路36號前，騎乘腳踏自行車欲進入車道時，本應注意騎乘
    車輛起步前，應注意前後左右有無車輛，並應讓行進中之車
    輛優先通行，依當時天候、柏油路面無缺陷亦無障礙物、視
    距良好，且依其智識能力及當時客觀之情形，並無不能注意
    之情事，詎其於起步欲騎乘腳踏自行車進入車道前竟疏於注
    意，未讓甲○○○所騎乘亦沿桃園縣新屋鄉○○路○道直行
    之車牌號碼MNU －751 號重型機車先行，仍騎乘前開腳踏自
    行車逕自路旁向左切入車道內，致甲○○○煞車不及，造成
    機車失控、人車倒地，並受有左手小指掌骨骨折等傷害，丙○○見狀，遂駕駛車牌號碼BU－0422號自用小客車搭載甲○○○前往行政院衛生署桃園醫院新屋分院就診，嗣於當日6
    時許，在行政院衛生署桃園醫院新屋分院急診室內，甲○○○於接受放射線檢查前，將其配戴之黃金手鍊1 條交付予丙○○保管，嗣丙○○經甲○○○要求返回前揭現場將甲○○○之機車騎至行政院衛生署桃園醫院新屋分院放置，丙○○
    竟心生自己不法所有之侵占意圖，僅交還機車鑰匙給甲○○○，並未留下姓名及聯絡方式，趁甲○○○不注意之際，旋
    即離開行政院衛生署桃園醫院新屋分院，而將前揭黃金手鍊
    予以侵占入己。嗣經甲○○○發現丙○○業已離開醫院，並
    調閱行政院衛生署桃園醫院新屋分院監視錄影帶後，於同日
    10時報警處理，而循線查獲上情。
二、案經甲○○○訴由桃園縣政府警察局楊梅分局報請臺灣桃園
    地方法院檢察署檢察官偵查起訴。
    理  由
一、程序事項：
  (一)按被告以外之人於審判外之言詞或書面陳述，除法律有規定
    者外，不得作為證據，刑事訴訟法第159 條第1 項固有明文
    ，惟被告以外之人於偵查中向檢察官所為之陳述，除顯有不
    可信之情況者外，得為證據；另被告以外之人於檢察事務官
    、司法警察官或司法警察調查中所為之陳述，與審判中之陳
    述不符時，其先前之陳述具有較可信之特別情況，且為證明
    犯罪事實存否所必要者，得為證據。同法第159 條之1 、第
    159 條之2 亦有明文可參。而依159 條之1 傳聞法則例外之
    立法理由，乃檢察官代表國家偵查犯罪，原則上能遵守法定
    程序，且被告以外之人如具有具結能力，仍應依法具結，以
    擔保其據實陳述。故該條第2 項規定「除顯有不可信之情況
    外」，應係指被告以外之人於偵查中向檢察官所為之陳述，
    不論是言詞或書面，有未遵守法律規定之情形，即檢察官於
    偵查中所為之證據調查，須係出於違法取供者或具有具結能
    力之被告以外之人，未依法命其具結之情況，始無證據能力
    。證人甲○○○、乙○○、陳進財在臺灣桃園地方法院檢察
    署，經檢察官告知具結義務及偽證罪之處罰，並均依法具結
    而為陳述，此有卷附上開偵訊筆錄及證人結文在卷可參，而
    被告丙○○及辯護人於準備程序時雖就證人甲○○○於檢察
    官訊問時之證述表示無證據能力，然被告及辯護人並未就證
    人甲○○○之陳述是否顯有不可信之狀況詳加釋明，參以上
    揭法條規定，本院亦得以證人甲○○○、乙○○、陳進財於
    偵查中之證述採為本件證據。
  (二)卷附行政院衛生署桃園醫院新屋分院診斷證明書、職務報告
    、行政院衛生署桃園醫院98年3 月20日桃醫醫秘字第098000
    2308號函各1 份及照片（見偵卷第12頁至第16頁、第34頁、
    第46頁至第49頁、98年度交易字第57號卷第14頁至20頁），
    均與本案事實具有自然關聯性，復屬書證、物證性質，且查
    無事證足認有違背法定程式或經偽造、變造所取得之情事，
    況公訴人及被告、選任辯護人對此部分之證據能力亦不爭執
    ，是堪認均有證據能力，附此敘明。
二、訊據被告矢口否認有何上開犯行，辯稱：伊當天將腳踏自行
    車牽出門口水溝蓋前時，甲○○○看到伊就嚇到而跌倒，伊
    並未與甲○○○發生相撞，伊將甲○○○送到醫院後，甲○○○要照放射線，伊有幫甲○○○保管黃金手鍊，後來甲○○○回到急診室後，伊有將甲○○○的機車鑰匙及黃金手鍊
    放在甲○○○休息病床旁邊的小桌子上，伊就離開醫院，伊
    並未拿走甲○○○的黃金手鍊，伊當天早上6 點多就離開醫
    院，甲○○○卻到早上9 點多才報警，可見甲○○○是受到
    他人指使才來誣陷伊云云，辯護人為被告辯護稱：被告有無
    撞到甲○○○，僅有甲○○○之指述，惟甲○○○之指訴並
    無相關證據可資佐證，從本件機車和腳踏自行車並無碰撞之
    痕跡即可知，本件被告是牽腳踏自行車出來，被告並未進入
    到道路，係甲○○○自行跌倒，且依甲○○○證述其當時車
    速為每小時50多公里，甲○○○之車速已違反交通規則，若
    是甲○○○騎乘機車行進中遭到被告碰撞，機車一定會滑行
    或翻滾，甲○○○身上的衣褲應該會破損，機車也會有碰撞
    之印痕或微物跡證，惟甲○○○身上之衣褲、騎乘之機車並
    無破損，足證被告與甲○○○並未發生碰撞，而被告將甲○○○送至醫院診治後，被告因工作關係需先離開醫院，假設
    被告欲離開醫院時未將代保管之黃金手鍊交還甲○○○，甲○○○必會在醫院與被告發生爭執，甲○○○可當場報警處
    理或留置被告，然甲○○○均未為之，且未要求被告留下姓
    名、地址、電話，即同意被告離去，可見甲○○○當時已知
    悉其發生交通事故與被告無涉，其所有物品被告已全部交還
    ，並未遺失，甚且，被告離開醫院至甲○○○出院，中間間
    隔3 、4 小時，而甲○○○躺臥之急診室為開放空間，醫護
    人員進出頻繁，亦不能排除該段時間內有其他第3 人順手牽
    羊取得甲○○○所有之黃金手鍊云云。經查：
  (一)關於過失傷害之部分：
    1.證人甲○○○於97年6 月2 日5 時30分許，在桃園縣新屋
      鄉○○路36號前，因騎乘重型機車倒地而受有左手小指掌
      骨折等傷害，為被告所不否認，並據證人甲○○○於檢察
      官訊問及本院審理時坦承不諱，並有行政院衛生署桃園醫
      院新屋分院診斷證明書、行政院衛生署桃園醫院98年3 月
      20日桃醫醫秘字第0980002308號函各1 份附卷可佐（見偵
      卷第12頁、98年度交易字第57號卷第14頁至20頁），此部
      分之事實，應堪認定。
    2.被告雖否認其對於本件交通事故有過失，惟查：
      (1)被告於警詢時先辯稱：當時伊是從桃園縣新屋鄉○○路
        40號住處牽腳踏自行車欲出門，甲○○○騎機車看到伊
        急煞車云云（見偵卷第4 頁），於檢察官訊問時又先後
        辯稱：當時伊是從家裡牽腳踏自行車出來，伊家是40號
        ，伊剛好牽到38號，36號前有1 臺車，伊的腳踏自行車
        車輪還沒有超過騎車道，伊有探頭出現看一下有無來車
        ，甲○○○看到伊從騎樓出來，就緊張剎車往前面滑；
        伊是從家裡出來，伊家住40號，伊從38號出來，36號前
        有停1 臺車，伊要從車尾牽腳踏車出來，已經出來到水
        溝旁，當時伊還沒有騎上車，甲○○○騎車看到伊好像
        因為緊張而滑倒，滑倒在40號伊停放的車子後面云云（
        見偵卷第21頁、第38頁至第39頁），於本院準備程序時
        又改辯稱：案發當天伊從家裡牽腳踏自行車出來，牽到
        38號水溝蓋上，並沒有到道路邊緣，伊牽的腳踏自行車
        並沒有與甲○○○的機車發生撞擊，伊看到甲○○○時
        ，甲○○○已經人車摔倒在40號云云（見97年度審交易
        字第365 號卷第20頁），於本院審理時又辯稱：當天路
        旁停放的車子是停在拉亞漢堡店遮雨棚外面的馬路上，
        已經超過照片上的電線桿，伊是從照片中拉亞漢堡店隔
        壁綠色遮雨棚（即36號）左方該棟建築物即偵卷第47頁
        所示公益彩券及白色車輛中間（即40號與38號）出來，
        伊牽車出來的位置距離拉亞漢堡店前停放的車輛約有2
        個店面的位置云云（見98年度交易字第57號卷第31頁）
        ，經本院訊問被告，若依被告上開所述，事故當天並無
        車輛停放在36號前方，而是停放在拉亞漢堡前面，被告
        始又辯稱：汽車是停在36號與拉亞漢堡店中間，車子有
        一半是停放在36號前面云云（見98年度交易字第57號卷
        第31頁背面），被告對於案發當天之現場情況為何，先
        後辯解不一，被告之辯詞已難令人採信，且於案發時，
        被告若未騎乘腳踏自行車欲進入車道，而僅在路旁水溝
        蓋上，被告之位置距離證人甲○○○應有一段距離，證
        人甲○○○當無僅因被告出現在路旁水溝蓋上即受驚嚇
        而緊急煞車，進而人車倒地之可能，是被告上開所辯，
        顯屬臨訟卸責之詞，不足採信。
      (2)另據證人甲○○○於檢察官訊問及本院審理時證述：當
        天伊騎機車從中華路出門往新屋方向，被告從家裡騎腳
        踏自行車出來，有1 臺車子剛好擋著，伊沒有看到，被
        告就騎乘腳踏自行車突然從路旁停放的汽車前面鑽出來
        ，被告所騎的腳踏自行車就撞到伊騎的機車右側，伊當
        時是在行進中，就倒在地上，伊是往左邊倒下去，人是
        跟著車子一起倒，撞擊的地點伊並不知道，被撞到後伊
        就頭昏昏，手也不能動，被告就駕駛自用小客車送伊到
        醫院，伊騎乘機車已經有30幾年了，不可能看到被告而
        緊張跌倒等語（見偵卷第20頁、第21頁、第37頁、98年
        度交易字第57號卷第26頁），觀諸證人甲○○○與被告
        素無恩怨，證人甲○○○經檢察官及本院告知偽證罪之
        處罰及命以具結後，當無虛偽陳述以誣陷被告之必要，
        且審酌證人甲○○○於檢察官訊問及本院審理時歷次所
        為證述內容均一致，證人甲○○○之證述，應具有相當
        之可信度，是被告騎乘腳踏自行車起步時，因未注意左
        右來車，致與證人甲○○○所騎乘之機車相撞等情，應
        堪認定。
      (3)辯護人雖為被告辯護稱：依甲○○○證述其車速為每小
        時50多公里，若是遭到被告碰撞，機車一定會滑行、翻
        滾，甲○○○身上的衣褲應該會破損，機車也會有碰撞
        之印痕或微物跡象，惟甲○○○身上之衣褲及騎乘之機
        車並無破損，足證被告與甲○○○並未發生碰撞云云，
        而證人甲○○○於本院審理時雖證述：伊當時的時速約
        每小時50多公里云云（見98年度交易字第57號卷第27頁
        ），惟觀諸證人甲○○○所騎乘之車牌號碼MNU －751
        號重型機車並無明顯撞痕，此有照片2 幀附卷可佐（見
        偵卷第15頁），若證人甲○○○案發當時之車速為每小
        時50多公里，即使證人甲○○○非外力，係自己煞車未
        慎而倒地，以該等時速，機車必然會因在地上滑行而於
        機車上留下擦痕，證人甲○○○身體亦應有其他較嚴重
        之受傷情形，然該機車並無明顯之擦撞痕跡，證人甲○○○亦僅受有左小指掌骨骨折之傷害，並無其他挫、擦
        傷等傷害，可見本件機車在倒地前速度必屬緩慢；另觀
        諸證人甲○○○對於發生事故之位置、詳細情節，均因
        車禍係瞬間發生且發生後頭昏而記憶不清，足證證人甲○○○於本院審理時證述案發當時之車速為每小時50多
        公里，顯屬記憶不清所為，應與事實不合，而不足採信
        ，是證人甲○○○案發當時之車速應非甚快而未達每小
        時50公里。因此，本件車禍發生後，證人甲○○○所騎
        乘之重型機車係直接倒地，並無滑行或翻滾，證人甲○○○所騎乘之重型機車、穿著之衣物及被告所騎乘之腳
        踏自行車並無明顯破損痕跡，尚與常理無違，更無法以
        上開物品均無破損痕跡即遽論被告與證人甲○○○間並
        無發生碰撞情事，是辯護人上開辯解，顯無法為有利於
        被告之認定，證人甲○○○此部分記憶之錯誤，亦不影
        響於證人甲○○○其餘證述之可信度。
      (4)至於被告及辯護人雖另辯稱：甲○○○直到當日上午9
        點多才去警局報警，顯有違經驗法則，甲○○○應係受
        他人指使，才故意虛構上開情節云云，然證人甲○○○
        於行政院衛生署桃園醫院新屋分院診治後，係於當日上
        午9 時許才離該該院，此有該院急診護理紀錄、治療護
        理紀錄1 份附卷可佐（見98年度交易字第57號卷第18頁
        、第19頁），是證人甲○○○係於診治後始經由家人之
        陪同至桃園縣政府警察局楊梅分局新屋派出所報案，亦
        屬合乎常理，辯護人此部分辯解，顯屬無稽。
    3.按「汽車起步前應顯示方向燈，注意前後左右有無障礙或
      車輛行人，並應讓行進中之車輛行人優先通行」，道路交
      通安全規則第89條第1 項第6 款定有明文，而腳踏自行車
      為道路交通管理處罰條例及道路交通安全規則規範之「慢
      車」，本件被告係騎乘腳踏自行車行駛於道路上，自仍應
      遵守相關交通規則自明。被告自應遵守上開規定，謹慎騎
      車以維行車安全及避免危險發生，又依被告於本院審理時
      供述及證人甲○○○於本院審理時證述：案發當時是陰天
      ，天已經亮了，可以看到前方，不會很暗等語（見98年度
      交易字第57號卷第28頁、第31頁背面、第32頁），是肇事
      當時陰天，柏油路面無缺陷，視距良好無障礙物，依其情
      境，亦無不能注意之情事，然被告竟疏未注意證人甲○○○騎乘重型機車接近前來之路況，致未讓證人甲○○○之
      機車先行，即貿然起步行車，以致肇事，被告自有違反上
      揭規定之過失。
    4.又證人甲○○○既係因本件車禍而受有左手小指掌骨骨折
      等傷害，此有有行政院衛生署桃園醫院新屋分院診斷證明
      書、行政院衛生署桃園醫院98年3 月20日桃醫醫秘字第09
      80002308號函各1 份附卷可佐（見偵卷第12頁、98年度交
      易字第57號卷第14頁至20頁），已詳如前述，是被告之過
      失行為與證人甲○○○之傷害結果間確具有因果關係。
    5.小結，被告前揭否認騎乘車輛有過失之辯解，核屬臨訟飾
      卸之詞，難以憑採，其過失傷害之犯行已經證明。
  (二)關於侵占之部分：
    1.於97年6 月2 日6 時許，在行政院衛生署桃園醫院新屋分
      院內，證人甲○○○於接受放射線檢查前，將其所有之黃
      金手鍊1 條交付予被告，此部分為被告所不否認，並據證
      人乙○○、甲○○○於檢察官訊問及本院審理時證述綦詳
      （見偵卷第21頁、第22頁、第37頁、第38頁、98年度交易
      字第57號卷第24頁至第25頁、第26頁背面），此部分之事
      實，應堪認定。
    2.被告雖以前揭情詞置辯，惟據證人甲○○○於檢察官訊問
      及本院審理時證述：照完放射線後，伊在急診室等醫生，
      被告就去事故發生現場幫伊牽車過來，被告將車子牽過來
      之後，就將鑰匙放在桌上，被告有對伊說「小姐鑰匙放在
      桌上」，當時伊意識清楚，不可能會將黃金手鍊放在桌上
      ，被告放完鑰匙後就離開了，黃金手鍊沒有還給伊，後來
      伊弟弟來到醫院時，伊才想起來黃金手鍊放在被告那裡，
      伊不知道被告的車牌號碼，是後來調醫院的監視錄影帶畫
      面抄下車號，才找到被告，黃金手鍊的重量約3 錢多，價
      值1 萬多元，是在楊梅的銀樓買的，伊已經找不到保單，
      銀樓負責人也說沒有辦法補開給伊等語（見偵卷第21頁、
      第23頁、第38頁、98年度交易字第57號卷第26頁背面、第
      28頁），觀諸證人甲○○○與被告於本件交通事故發生前
      素不相識，亦無恩怨，證人甲○○○並無誣陷被告之必要
      ，且證人甲○○○就醫後當日隨即報警處理，同時指證被
      告有過失傷害及侵占之犯行，亦非因與被告無法就交通事
      故達成和解後始指證被告侵占金飾，顯非將此當作要脅被
      告之手段；另觀諸以黃金手鍊之價值不斐，於證人甲○○○受傷之情形下，被告如欲返還黃金手鍊，應將黃金手鍊
      交由證人甲○○○收執，豈有隨意將黃金手鍊置於急診室
      內之桌上？被告之辯解，顯與常情不合；且依證人甲○○○證述之內容可知，被告於離去醫院前，並未告知證人甲○○○，證人甲○○○當無阻止被告離去之可能，被告及
      辯護人上開所辯，顯無足採信。是被告侵占證人甲○○○
      所有之黃金手鍊一情，應堪認定。
  (三)綜上所述，本件事證明確，被告所辯尚非可採，其犯行洵堪
    認定，應依法論科。
三、核被告所為，係犯刑法第284 條第1 項前段之過失傷害罪及
    同法第335 條第1 項之侵占罪。被告所犯上揭各罪，其犯意
    各別，行為互殊，為數行為，應予分論併罰。爰審酌被告騎
    乘腳踏自行車起步前，應注意前後左右有無車輛，並應讓行
    進中之車輛優先通行，竟未依規定注意前後車輛，致與告訴
    人甲○○○發生本件之交通事故，致使告訴人甲○○○受有
    前揭之傷害，可見其騎乘車輛之輕忽，被告將告訴人甲○○○送醫後，又趁告訴人甲○○○受傷時，侵占告訴人甲○○○所有之黃金手鍊1 條，造成告訴人甲○○○受有財產上之
    損害，且本件未能與告訴人甲○○○達成民事上和解並賠償
    其損害，犯後又一再飾詞否認犯行，犯後態度不佳等一切情
    狀，分別量處如主文所示之刑，並諭知易科罰金之折算標準
    ，暨定其應執行之刑與諭知易科罰金之折算標準，以示懲戒
    。
據上論斷，應依刑事訴訟法第299 條第1 項前段，刑法第284 條
第1 項前段、第335 條第1 項、第41條第1 項前段、第51條第6
款，刑法施行法第1 條之1 第1 項、第2 項前段，判決如主文。
本案經檢察官蔡如惠到庭執行職務。
中    華    民    國    98    年    4     月    30    日
                    交通法庭  審判長法  官  袁雪華
                                    法  官  陳可薇
                                    法  官  張淑華
以上正本證明與原本無異。
如不服本判決應於收受判決後10日內向本院提出上訴書狀，並應
敘述具體理由。其未敘述上訴理由者，應於上訴期間屆滿後20日
內向本院補提理由書(均須按他造當事人之人數附繕本)「切勿逕
送上級法院」。
                                    書記官  鄭嘉惠
中    華    民    國    98    年    4     月    30    日
附錄本案論罪科刑法條
中華民國刑法第284條
（過失傷害罪）
因過失傷害人者，處 6 月以下有期徒刑、拘役或 5 百元以下罰
金，致重傷者，處1 年以下有期徒刑、拘役或5 百元以下罰金。
從事業務之人，因業務上之過失傷害人者，處 1 年以下有期徒刑
、拘役或1 千元以下罰金，致重傷者，處 3 年以下有期徒刑、
拘役或2 千元以下罰金。
中華民國刑法第335條
（普通侵占罪）
意圖為自己或第三人不法之所有，而侵占自己持有他人之物者，
處 5 年以下有期徒刑、拘役或科或併科 1 千元以下罰金。
前項之未遂犯罰之。


司法院資訊處製作；財團法人民間司法改革基金會備份。
